【裁判字號】    99,交聲,362
【裁判日期】    990913
【裁判案由】    違反道路交通管理處罰條例聲明異議
【裁判全文】
臺灣花蓮地方法院交通事件裁定         99年度交聲字第362號
原處分機關  交通部公路總局臺北區監理所花蓮監理站
異  議  人
即受處分人  甲○○
上列異議人即受處分人因違反道路交通管理處罰條例案件，對於
交通部公路總局臺北區監理所花蓮監理站99年8月9日所為之裁決
處分（處分案號：花監違字第裁44-P00000000號）聲明異議，本
院裁定如下：
    主  文
原處分撤銷。
甲○○汽車駕駛人，駕駛汽車經測試檢定酒精濃度超過規定標準
，自九十九年八月九日起壹年內不得考領駕駛執照及應施以道路
交通安全講習。
    理  由
一、原處分意旨略以：異議人即受處分人（以下稱異議人）甲○
    ○並無適當駕駛執照，於民國99年4月7日5 時許，飲酒後駕
    駛車牌號碼 323-DBC號重型機車，在花蓮縣吉安鄉○○路○
    段458 號前發生車禍，嗣經送醫後抽血結果，血液中酒精濃
    度為199MG/DL（換算呼氣酒精濃度達每公升0.995 毫克）而
    製單舉發。案移原處分機關，認異議人違規事實明確，乃依
    道路交通管理處罰條例第35條第1項第1款、第67條第6 項之
    規定，裁處異議人罰鍰新臺幣49,500元，並自99年8月9日起
    1年不得考領駕駛執照，及施以道路交通安全講習。
二、異議意旨略以：異議人確有前揭酒後駕駛行為，惟同一違規
    行為業經臺灣花蓮地方法院檢察署檢察官以99年度偵字第22
    49號為緩起訴處分，異議人並已向財團法人台灣基督教門諾
    會附設花蓮縣私立黎明教養院支付新臺幣30,000元，原處分
    機關竟仍裁處異議人罰鍰，請求撤銷原處分罰鍰處分等語。
三、按汽車駕駛人飲用酒類後其吐氣所含酒精濃度超過每公升0.
    25毫克者，不得駕車；汽車駕駛人，駕駛汽車經測試檢定有
    酒精濃度超過規定標準者，處新臺幣15,000元以上60,000元
    以下罰鍰，並當場移置保管其車輛及吊扣其駕駛執照1 年；
    汽車駕駛人違反本條例規定，應受吊扣駕駛執照處分，於汽
    車駕駛人係無駕駛執照駕車者，在所規定最長吊扣期間內，
    不得考領駕駛執照，道路交通安全規則第114條第2款及道路
    交通管理處罰條例第35條第1項第1款、第67條第6 項分別定
    有明文。經查：
    (一)本件異議人並無適當駕駛執照，於上開時、地酒後駕駛前
      揭重型機車發生車禍，經測得換算呼氣酒精濃度為0.995M
      G/L 等情，為異議人所自承，且有花蓮縣警察局舉發違反
      道路交通管理事件通知單在卷可稽，並經本院依職權調取
      臺灣花蓮地方法院檢察署99年度偵字第2249號全卷查核無
      訛，自堪憑採。
    (二)按行政罰法第26條第1 項規定：「一行為同時觸犯刑事法
      律及違反行政法上義務規定者，依刑事法律處罰之。但其
      行為應處以其他種類行政罰或得沒入之物，而未經法院宣
      告沒收者，亦得裁處之。」究其立法目的，一行為同時觸
      犯刑事法律及違反行政法上義務規定時，由於刑罰與行政
      罰同屬對不法行為之制裁，而刑罰之懲罰作用較強，故依
      刑事法律處罰，即足資警惕，實無一事二罰再處行政罰之
      必要，且刑事法律處罰，由法院依法定程式為之，較符合
      正當法律秩序，應予優先適用，但罰鍰以外之沒入或其他
      種類行政罰，因兼具維護公共秩序之作用，為達行政目的
      ，行政機關仍得併予裁處。於酒後駕車經檢察官為緩起訴
      處分，並命被告支付一定金額之情形，被告履行檢察官為
      緩起訴處分命令之支付條件，此等命令名義上雖非刑罰，
      但仍是一種特殊的處遇措施，造成被告之財產減少，性質
      上亦屬干預人民自由之處分，與刑事制裁無異，實質上為
      刑事處罰。故檢察官為緩起訴處分並命支付一定金額者，
      解釋上，亦應屬道路交通管理處罰條例第35條第8 項所規
      定之罰金，監理機關除有緩起訴處分所命支付金額未達最
      低罰鍰基準之情形，應命補繳不足部分外，即不應再予裁
      罰。又按緩起訴期間內，有下列情形之一者，檢察官得依
      職權或依告訴人之聲請撤銷原處分，繼續偵查或起訴：一
      、於期間內故意更犯有期徒刑以上刑之罪，經檢察官提起
      公訴者。二、緩起訴前，因故意犯他罪，而在緩起訴期間
      內受有期徒刑以上刑之宣告者。三、違背第253條之2第 1
      項各款之應遵守或履行事項者，刑事訴訟法第253條之3第
      1 項定有明文。經檢察官為「緩起訴」處分者，於「緩起
      訴」之猶豫期間內，其最後是否會被檢察官提起公訴，猶
      懸而未定，亦即「緩起訴」處分於猶豫期間內尚未具有實
      質之確定力，檢察官於緩起訴期間內，可對被告為繼續觀
      察，如被告顯無反省警惕之情或根本欠缺反省警惕之能力
      ，檢察官仍得依職權或依告訴人之聲請，將被告「緩起訴
      」處分撤銷。是依行政罰法第26條第2 項之立法意旨，亦
      必須待緩起訴處分實質確定時，被告才最終地確定免於受
      刑事訴追，原處分機關始得為行政裁罰，亦即在緩起訴期
      間內即猶豫期間期滿前，該緩起訴處分仍有被撤銷之可能
      ，此時原處分機關若為行政裁決，將使受處分人有同時遭
      受行政處罰及刑事訴追之危險，顯與行政罰法第26條規定
      之立法意旨相違背。
    (三)查本件異議人同一飲酒駕車之行為，因同時觸犯刑法第18
      5條之3之公共危險罪，業經臺灣花蓮地方法院檢察署檢察
      官於99年5月14日以99年度偵字第2249 號為緩起訴處分，
      於99年6月1日確定，緩起訴處分期間為1年（99年6月1 日
      至100年5月31日），異議人並已依緩起訴處分向財團法人
      台灣基督教門諾會附設花蓮縣私立黎明教養院支付新臺幣
      30,000元，此有前開臺灣花蓮地方法院檢察署99年度偵字
      第2249號卷附臺灣花蓮地方法院檢察署檢察官緩起訴處分
      書、執行緩起訴處分命令通知書、郵政劃撥儲金存款收據
      可稽。異議人以一酒後駕車之行為，同時觸犯刑法第 185
      條之3 之刑事法律及違反行政法上義務，雖經檢察官為緩
      起訴處分，惟前開緩起訴處分期間為1年，應至100年5月3
      1 日猶豫期間屆滿始實質確定，亦即受處分人之緩起訴處
      分仍有被撤銷之可能，依前開說明，原處分機關除依行政
      罰法第26條第1 項但書情形處以其他種類行政罰外，在緩
      起訴期間屆滿前，尚不得就違反道路交通管理事件統一裁
      罰標準所定金額加以裁罰。
四、綜上，異議人就原處分罰鍰新臺幣49,500元部分，聲明異議
    為有理由，原處分關於此部分自應予撤銷，由原處分機關待
    緩起訴處分實質確定（100年5月31日）後，再依法定程序處
    理，方屬適法。至於原處分機關裁處1 年內禁止考領駕駛執
    照及施以道安講習部分，則係預防將來再犯危險之管制罰，
    與罰鍰處分之行政秩序罰性質有別，是以原處分機關雖因異
    議人現仍在緩起訴處分期間，尚不得處以罰鍰處分，但仍應
    科處罰鍰以外之行政罰併予裁處之，原處分機關裁處受處分
    人1 年內禁止考領駕駛執照及施以道安講習部分，依法核無
    不當，惟因本件酒後駕車乃單一違規行為，罰鍰、禁止考領
    駕駛執照與道路交通安全講習之處分無從分離，是異議人雖
    未就罰鍰及道路交通安全講習部分提出異議，仍應由本院併
    為審酌，並自為裁定（臺灣高等法院暨所屬法院98年度法律
    座談會刑事類提案第23號決議意旨可資參照）。是原處分關
    於罰鍰部分，既有違誤，異議人聲明異議即有理由，自應由
    本院將原處分撤銷，並改諭知裁罰如主文第2 項所示，以期
    適法。至異議人依緩起訴處分所繳納之金額未達應處罰鍰之
    差額15,000元部分，依前開說明，應待100年5月31日緩起訴
    處分期間屆滿後，再由原處分機關另行裁罰。
五、末查，行為後法律或自治條例有變更者，適用行政機關最初
    裁處時之法律或自治條例。但裁處前之法律或自治條例有利
    於受處罰者，適用最有利於受處罰者之規定，行政罰法第 5
    條定有明文，係行政罰法上從新從輕之規定。惟此處所謂之
    「從新」指係指違反行政法上義務之行為後，法律或自治條
    例有關處罰之規定有變更者，適用「行政機關最初裁處時」
    之法律或自治條例，與刑法係適用「裁判時」法律，尚有不
    同。從而，本件雖嗣後道路交通管理處罰條例第68條於99年
    5月5日修正，並由行政院令於99年9月1日施行，惟此係原處
    分機關裁決後始施行之法律，依前揭說明，即無比較適用之
    問題，併此敘明。
據上論斷，依道路交通案件處理辦法第20條前段，裁定如主文。
中    華    民    國    99    年    9     月    13    日
                  交通法庭      法  官  林恒祺
上列正本證明與原本無異。
如對本裁定不服，應於送達後5 日內，向本院提出抗告狀（應抄
附繕本）。
中    華    民    國    99    年    9     月    13    日
                                書記官

司法院資訊處製作；財團法人民間司法改革基金會備份。
